臺灣高等法院刑事判決　　　　　　　　　　　　　　九十一年度上訴字第八六一號
　　上　訴　人
　　即　被　告　甲○○
右上訴人因搶奪案件，不服臺灣宜蘭地方法院九十年度訴字第一五九號，中華民國九
十一年一月三十一日第一審判決（起訴案號：臺灣宜蘭地方法院檢察署九十年度偵字
第八六一號）提起上訴，本院判決如左：
    主  文
上訴駁回。
    事  實
一、吳宏章（另由檢察官併案處理）於民國八十九年九月二十二日下午三時許，駕車
    搭載甲○○及林俊宏（業經原審判決有期徒刑一年），行至臺北縣板橋市○○路
    ○段二○二之十七號寶鴻銀樓時，竟共同意圖為自己不法之所有，結夥三人先由
    林俊宏下車進入寶鴻銀樓內，藉詞向店員丁○○稱擬購買金項鍊，而由丁○○拿
    金項鍊一條給林俊宏戴在頸上，林俊宏旋以行動電話聯絡在外等候之吳宏章，再
    由吳宏章交付金戒指一枚與甲○○，指示甲○○立刻進入寶鴻銀樓內偽稱急需修
    理戒指。甲○○即依計畫開門入內，以修戒指為詞而分散丁○○注意力時，林俊
    宏便趁此丁○○不及防備之際，猝然奪門而出，搭上吳宏章駕駛在外接應之自用
    小客車逃逸。嗣吳宏章先駕車搭載林俊宏離開現場後，再折返現場接應甲○○。
    吳宏章嗣於翌日（二十三日）自行委請不詳姓名年籍之人持其等三人共同搶得之
    金項鍊，以其先前持有丙○○遺失之國民身分證，至宜蘭縣宜蘭市○○路四號伊
    達珠寶行，以新台幣（下同）一萬四千元價格變賣與不知情之負責人乙○○（吳
    宏章此部分犯行，另經移送原審法院併辦）。
二、案經臺北縣警察局海山分局報告臺灣板橋地方法院檢察署檢察官呈請臺灣高等法
    院檢察署檢察長令轉臺灣宜蘭地方法院檢察署檢察官偵查起訴。
    理  由
一、訊據被告甲○○矢口否認有何共同搶奪犯行，辯稱：其事前並不知道吳宏章及林
    俊宏之搶奪計畫，其於下車購物返回車內時，林俊宏業已進入寶鴻銀樓內。其與
    吳宏章在車內等候，吳宏章於接獲電話後，即交付金戒指一枚並命其進入銀樓內
    修理該戒指，其在不知情狀況下進入銀樓，林俊宏則趁此機會奪門而出。當時店
    員請其外出查看車號，但其因害怕而未將真實車號告知店員云云。惟查：
（一）右揭事實，業據被告甲○○於警訊時坦承搶奪案係吳宏章提議，由林俊宏進入
      銀樓行搶，其負責開門讓林俊宏離開，而吳宏章則在車上接應。當時吳宏章在
      接獲林俊宏電話後，即交付戒指並指示其進入銀樓藉詞修理，並在開門時讓林
      俊宏伺機衝出。銀樓老闆娘向其詢問嫌犯如何逃逸，其偽稱嫌犯係騎乘重型機
      車。事後吳宏章接應林俊宏逃逸後，有再折返現場載其離開等情不諱（見第四
      三七號偵查卷第八頁反面、第九頁），並於偵查中仍供認上開共同搶奪之情屬
      實（見第四三七號偵查卷第五一頁反面），核與同案被告林俊宏、吳宏章於警
      訊及偵查中供承於經過寶鴻銀樓時，吳宏章臨時提議行搶，經其餘二人同意後
      ，共同商議分工等情相符（見第四三七號偵查卷第三頁反面至第四頁、第六頁
      反面至第七頁、第五一頁反面、第八六一號偵查卷第二四頁反面）。被害人丁○○亦指訴上情綦詳，且稱：案發後即趕緊叫甲○○走出門外幫其記下車號，
      經甲○○告以係一重型機車等語（見第四三七號偵查卷第十二頁、第五二頁反
      面）。
（二）又經警自寶鴻銀樓展示櫃上採得之指紋，經內政部警政署刑事警察局鑑定結果
      ，認與林俊宏在該局存檔左中指指紋相符，有該局八十九年九月二十六日（八
      九）刑紋字第一四三○七八號鑑驗書在卷可稽（見第四三七號偵查卷第十四頁
      ），並有由寶鴻銀樓錄影帶翻拍之被告甲○○及林俊宏犯案時之照片二張附卷
      足憑（見第四三七號偵查卷第十六、十七頁）。被害人乙○○亦於警訊中供稱
      ：八十九年九月二十三日，有以一萬四千元向稱丙○○之人購買上開金項鍊等
      情（見第四三七號偵查卷第十頁反面），益足佐證被告甲○○及同案被告吳宏
      章、林俊偉自白上情屬實。
（三）雖同案被告吳宏章嗣於原審改稱：是其與林俊宏臨時起意的，其叫林俊宏去搶
      ，甲○○並不知情，其僅告以林俊宏有機會就從店裡出來，沒有說要利用甲○○進去店內修戒指的時候出來（見第一五九號原審卷第五四頁）。同案被告林
      俊宏亦稱：是吳宏章臨時起意說要進去搶，甲○○不知道，其進去假裝買項鍊
      ，只要有人開門就往外跑，不知道甲○○會前來開門。警訊及偵查中以為甲○○有參與行搶，所以才說三人一起共犯，後來吳宏章說甲○○沒有參加云云（
      見第一五九號原審卷第七十頁反面、第七八頁、第三號原審卷第三一、三二頁
      ），與先前供述情節不符，且如非三人事先商議，被告甲○○何以無故適時自
      吳宏章拿一金戒指進入修理？何以誤報行搶之人車型車號？同案被告吳宏章、
      林俊宏三人又何以事後折返接應被告甲○○？可見所述無非事後迴護之詞，不
      足採信。被告甲○○於本院請求再為傳訊吳宏章及林俊宏，以證明其並不知情
      云云，核無必要。
（四）另事後至伊達珠寶行處分贓物，並非被告甲○○所為，經被告甲○○反覆供明
      在卷，同案被告吳宏章於警訊時稱：其將其拾獲之丙○○國民身分證交給林俊
      宏，由林俊宏進入伊達珠寶行賣掉（見第四三七號偵查卷第四頁正、反面），
      於偵查中稱：其忘記是叫誰去賣的（見第八六一號偵查卷第二五頁）。同案被
      告林俊宏於警訊時稱：其交給吳宏章處理，吳宏章於隔日交給其二、三千元（
      見第四三七號偵查卷第七頁），於偵查及原審中稱：不知吳宏章如何處理該項
      鍊，並非其拿去賣掉，也沒有分到錢（見第四三七號偵查卷第五二頁、第八六
      一號偵查卷第二四頁反面、第二五頁反面、第一五九號原審卷第七九頁、第三
      號原審卷第三二頁）。吳宏章及林俊宏先係互指由對方處理搶得之金項鍊，嗣
      吳宏章坦承係其賣掉，林俊宏則否認其知道金項鍊如何處理，二人就如何賣掉
      該金項鍊固互為推託，然始終均未指及被告甲○○有前去賣該條金項鍊或分得
      任何賣得價金。而被害人乙○○無從指認當時前去賣的為何人（見第八六一號
      偵查卷第二四頁反面），是尚無從認被告甲○○與事後處理此條金項鍊有何關
      係，公訴人亦以該金項鍊係由同案被告吳宏章為銷贓，而聲請原審法院併案審
      理（見第八六一號偵查卷第三四頁）。此事後銷贓部分，雖無以認為被告甲○○共同參與，惟並不影響其先前知情參與搶奪犯行之認定。
（五）綜上所述，被告甲○○所犯事證明確，事後所辯無非飾詞卸責，委無足採，其
      犯行堪以認定。
二、查被告林俊宏、甲○○、吳宏章等三人於作案時均已滿十八歲，具備完全刑事責
    任能力，核被告甲○○結夥三人共同搶奪，係犯刑法第三百二十六條第一項之加
    重搶奪罪，而有同法三百二十一條第一項第四款之情形。被告甲○○與林俊宏、
    吳宏章間，互有犯意聯絡與行為分擔，均為共同正犯。
三、原審本同一見解，適用刑法第二十八條、第三百二十六條第一項之規定（於據上
    論斷欄贅引刑法第三百二十一條第一項第四款、第三百二十五條第一項），並審
    酌被告甲○○不思以正當途徑獲取財富，竟與林俊宏、吳宏章共同謀議行搶得財
    ，危害社會秩序，情節非輕，惟念其行為時甫滿十八歲，思慮未週，在本件整體
    搶奪計畫中並非謀議策畫之人，行為分工上所擔負之犯罪情節亦較輕微，事後復
    無分得任何贓款，到庭態度尚佳及其素行、犯罪動機、手段、目的、造成之整體
    侵害等一切情狀，量處有期徒刑一年。並以共同被告林俊宏作案時用以聯繫之行
    動電話一支雖未扣案，惟據共同被告林俊宏供稱乃其所有並供犯罪所用之物，但
    已丟棄而滅失，經記明筆錄在卷可按，就未扣案之行動電話一支不另為沒收之諭
    知。核其認事用法，均無不合，量刑亦屬妥適。被告上訴，否認知情參與，為無
    理由，應予駁回。
據上論斷，應依刑事訴訟法第三百六十八條，判決如主文。
本案經檢察官郭弘佑到庭執行職務。
中      華      民      國    九十一    年      六      月      七      日
                              臺灣高等法院刑事第十一庭
                                  審判長法  官  楊  照  男
                                        法  官  陳  炳  彰
                                        法  官  王  詠  寰
右正本證明與原本無異。
如不服本判決應於收受送達後十日內向本院提出上訴書狀，其未敘述上訴之理由者並
得於提起上訴後十日內向本院補提理由書（均須按他造當事人之人數附繕本）。
                                        書記官  駱  麗  君
中      華      民      國    九十一    年      六      月      七      日
附錄：本案論罪科刑法條全文
刑法第三百二十六條
犯前條第一項之罪，而有第三百二十一條第一項各款情形之一者，處一年以上七年以
下有期徒刑。
前項之未遂犯罰之。
